【裁判字號】    90,訴,480
【裁判日期】    900628
【裁判案由】    公共危險
【裁判全文】
臺灣彰化地方法院刑事判決                            九十年度訴字第四八號
    公  訴  人  臺灣彰化地方法院檢察署檢察官
    被      告  乙○○
    指定辯護人  本院公設辯護人  丁○○
右列被告因公共危險案件，經檢察官提起公訴（九十年度偵字第一八二三號），本院
判決如左：
    主      文
乙○○放火燒燬現供人使用之住宅，未遂，處有期徒刑貳年。
扣案之空塑膠桶壹個、打火機壹個，均沒收。
    事      實
一、乙○○曾因懷疑其妻周舒盈在外與其他男子交往，心生不滿而出手毆打其妻，致
    與岳父甲○○因此生有怨隙，於民國九十年三月一日下午二時許，乙○○與甲○
    ○二人再度發生口角衝突，乙○○竟萌放火之意，先前往彰化縣彰化市○○路某
    商店購買打火機一個，再至線東路「彰久加油站」購買新台幣七十元之九二無鉛
    汽油，並以路旁撿拾之廢棄空塑膠桶裝盛，於同日晚間八時二十分許，前赴甲○
  ○位於彰化縣和美鎮○○里鎮○路一九五巷八號住宅前與之理論，雙方一言不合
    ，乙○○即以預藏之汽油一桶朝該現供人使用之住宅大門處潑灑，並以打火機點
    燃，火勢隨即迅速蔓延燃燒，共燒燬甲○○所有之車牌號碼ＴＴＳ─四○二號、
    ＫＸＴ─一○七號、ＴＣＱ─四八八號三部機車、電錶一只、抽水馬達、鐵門、
    鋁門等物，火勢並延燒至隔鄰鎮東路一九五巷十號丙○○住處，燒燬水管線路、
    電錶、門牆，及停放在門口之車牌號碼ＹＨＣ─五七九號機車之座椅等物，幸經
    甲○○及時發覺，並電請消防隊前來協助滅火，始未釀成重大災害，該住宅之本
    體亦未因而喪失效用。乙○○於肇事後、犯罪行為被發覺前，隨即至彰化縣警察
    局和美分局嘉犁派出所向該管警員自首而接受裁判，經警到場處理，並當場扣得
    其所有之空塑膠桶一個及打火機一個等物。
二、案經彰化縣警察局和美分局報請臺灣彰化地方法院檢察署檢察官偵查起訴。
    理      由
一、訊據被告乙○○對於右揭點燃汽油燒燬機車、鐵門等物之事實固坦承不諱，惟矢
    口否認有何燒燬住宅之故意，辯稱：伊係因一時氣憤始著手放火，潑灑汽油之目
    的僅為燒燬門外機車云云。然查：右揭事實，業據被害人甲○○、丙○○指訴綦
    詳，並有現場圖一紙、現場照片十二張附卷可稽，復有裝盛汽油之空塑膠桶一個
    、打火機一個扣案為憑。而本件火災經彰化縣消防局調查結果，確定起火處位於
    大門前，入口處鋁門已經破裂，起火原因以人為縱火之可能性較大，亦有該局火
    災原因調查報告書一份在卷足參，則依該處起火位置觀之，被告辯稱僅欲縱火燒
    燬機車云云，並無所據，自無可採。況被告係以汽油作為引火之助燃劑，而汽油
    又屬易於四處溢流之液體，將之潑灑於大門入口處附近，一經點火即足以造成該
    建築物迅速燃燒蔓延，被告顯有欲使住宅起火燃燒之意甚明，自非單純燒燬機車
    之行為可資比擬。退步言之，縱認被告點火之始僅欲燃燒門前機車，然因該等機
    車停放位置與住宅大門甚為接近，被告又係潑灑汽油助燃，對於可能發生之延燒
    結果自不得謂毫無預見，其主觀上至少仍具容任放火燒燬住宅之間接故意，均無
    從解免其應負之公共危險罪責。本案事證已臻明確，被告犯行至堪認定。
二、核被告乙○○放火燒燬他人住宅，而未達於使該住宅喪失主要效用之程度，所為
    係犯刑法第一百七十三條第三項、第一項之放火燒燬現供人使用之住宅未遂罪。
    公訴人雖引同條第一項之既遂罪名據以起訴，惟該住宅僅騎樓、鐵鋁門及門前物
    品遭到火流波及，對於住宅之整體結構及內部裝潢並無遭受明顯破壞，尚未失其
    房屋之主要遮蔽、住居功能，與完全燒燬之情形仍屬有間，應認僅達放火未遂之
    程度，較稱妥適，公訴人所認雖嫌未洽，惟此乃基於同一社會基本事實，本院自
    應予以審酌，且因既、未遂行為間僅係犯罪實施階段程度不同，自無變更起訴法
    條之必要（參照司法院七十三年七月七日庭刑一字第六０三號函），僅此指明
    。而被告既著手於放火行為而未達於燒燬住宅之狀態，為未遂犯，應依刑法第二
    十六條前段之規定，按放火燒燬住宅既遂之刑減輕之。又被告於行為後、犯罪遭
    司法警察機關發覺前，主動前往警察機關向員警自首並接受裁判，有卷附警訊筆
    錄之記載可憑，應依刑法第六十二條前段之規定遞減其刑。爰審酌被告僅因自己
    一時心生怨懟，竟不顧放火行為可能招致週遭鄰人房屋遭受波及，引致公共危險
    ，輕者造成他人財物損失，甚者亦有可能衍生人命傷亡，危害程度至鉅，非可等
    閒視之，而被告遽以此手段冀圖洩憤，尤見其價值觀念明顯偏差，實有再加教化
    之必要，惟其犯後尚知悔悟，除主動前往警察機關自首外，並向本院表明後悔之
    意，犯後態度並非全無足取，及其犯罪動機、手段、所生危害、犯罪當時所受刺
    激、僅具國小畢業學歷之智識程度、被害人迄今並未與被告達成和解或表示宥恕
    之意等一切情狀，量處如主文所示之刑，以示懲儆。扣案之空塑膠桶一個及打火
    機一個，均係供犯罪所用之物，且屬被告所有，業據其供明在卷，應依刑法第三
    十八條第一項第二款之規定，宣告沒收。
三、又被告雖前未曾受有期徒刑以上刑之宣告，有卷附前案紀錄表及刑案資料查註紀
    錄表可按，惟因放火燒燬住宅之行為對於社會治安影響非微，且該處住宅間相互
    櫛比林立，經以汽油點燃後，火勢蔓延擴大之速非難想像，若非住戶及時發覺，
    後果嚴重程度恐已無從估計，又焚屋洩憤之舉於當今社會時有所聞，更已造成社
    會人心恐懼不安根源之一，實無從輕言寬免。是依被告犯罪行為所表現之嚴重性
    、危險性，本院認應不予宣告緩刑為宜，特此敘明。
據上論斷，應依刑事訴訟法第二百九十九條第一項前段，刑法第一百七十三條第三項
、第一項、第二十六條前段、第六十二條前段、第三十八條第一項第二款，判決如主
文。
本案經檢察官陳燕瑩到庭執行職務。
中        華        民        國    九十  年    六    月      二十八    日
                                臺灣彰化地方法院刑事第三庭
                                    法    官
附錄本案論罪科刑法條：
刑法第一百七十三條第三項、第一項
右正本證明與原本無異。
如不服本判決，應於判決送達後十日內向本院提出上訴狀( 須附繕本 )。
                                    法院書記官
中      華      民      國    九十   年    六    月    二十八    日


司法院資訊處製作；財團法人民間司法改革基金會備份。
